臺灣高等法院臺中分院民事裁定
110年度抗更一字第358號
抗  告  人  紀志松  
上列抗告人與相對人陳金勳等間請求締結買賣契約事件，對於中
華民國110年1月13日臺灣臺中地方法院110年度補字第6號裁定關
於核定訴訟標的價額部分提起抗告，經最高法院發回，本院裁定
如下：
    主  文
原裁定關於核定訴訟標的價額部分廢棄。
本件訴訟標的價額核定為新臺幣貳億捌仟貳佰參拾伍萬肆仟貳佰
伍拾陸元。
抗告及發回前再抗告訴訟費用由相對人負擔。
    理  由
一、按訴訟標的之價額，由法院核定。核定訴訟標的之價額，以
    起訴時之交易價額為準；無交易價額者，以原告就訴訟標的
    所有之利益為準。法院因核定訴訟標的之價額，得依職權調
    查證據，民事訴訟法第77條之1 第1項至第3項定有明文。所
    謂訴訟標的之價額，係指原告應受判決保護之直接利益，即
    原告直接所求判決保護之利益，至判決後原告有無利益或所
    受利益程度如何，俱非所問。又此利益，應依客觀標準定之
    ，不因原告特有之主觀價額而受影響。
二、抗告人主張：伊以相對人為被告，依土地法第34條之1 規定
    ，聲明求為：相對人紀順賢等66人應就臺中市○○區○○段000
    、000-1、000-2、000-3、001、001-2、001-3、002、002-1
    、002-2、003、004地號土地，下合稱系爭土地）所有權應
    有部分，依其等與相對人陳金勳於民國108 年12月18日所訂
    買賣契約（下稱系爭買賣契約）之同一條件【即住宅用地每
    坪11萬8000元及道路用地以公告現值加四成計價共新臺幣（
    下同）2億9,436萬3,894 元（下稱系爭價金）】，訂立買賣
    契約，並於抗告人給付系爭價金之同時，將系爭土地辦理所
    有權應有部分移轉登記予抗告人。原審以系爭價金核定訴訟
    標的價額，並命抗告人補繳裁判費。抗告人不服，主張系爭
    買賣契約就系爭土地所約定總價金3億3,087萬6,000元為相
    對人陳金勳及紀武雄等66人共同商議故意哄抬之價格，本件
    訴訟標的價額，應以抗告人主張之系爭價金與系爭買賣 契
    約約定價金二者之價差3,651萬2,106元（計算式：3億3,087
    萬6,000元－2億9,436萬3,894元＝3,651萬2,106元）作為核定
    本件訴訟標的價額，爰請求廢棄原裁定，並以3,651萬2,106
    元作為核定本件訴訟標的價額等語。
三、經查：本件抗告人係行使土地法第34條之1 規定之優先購買
    權而訴請紀順賢等66人與其締結系爭土地買賣契約，並辦理
    該土地所有權應有部分移轉登記，其訴訟標的價額之核定，
    應以抗告人就該權利本身所有之利益定之，即應以抗告人主
    張優先購買系爭土地之範圍，扣除抗告人本身持有系爭土地
    應有部分後之土地應有部分價額定之。本件抗告人主張優先
    購買系爭土地權利範圍全部之系爭價金為2億9,436萬3,894 
    元，扣除抗告人持有系爭土地應有部分1152分之47之價額1,
    200萬9,638元(計算式：2億9,436萬3,894元×47/1152=1,200
    萬9,638元)，抗告人就該權利本身所有之利益為2億8,235萬
    4,256元(計算式：2億9,436萬3,894元-1,200萬9,638元＝2億
    8,235萬4,256元），訴訟標的價額應為2億8,235萬4,256元
    ，原裁定逕以系爭價金核定為訴訟標的價額容有未洽。 抗
    告意旨指摘原裁定此部分不當，求予廢棄，為有理由，爰予
    廢棄，核定訴訟的價額如主文第二項所示。
四、至於原裁定關於命補繳裁判費之部分，固屬不得抗告，本件
    抗告人亦未就此部分抗告（詳參抗告狀，見本院前審卷第7
    頁），然原裁定關於核定訴訟標的價額部分，既經廢棄，則
    原裁定關於命補繳裁判費之部分，即失所附麗，應由原法院
    另行裁定，併予敘明。
五、據上論結，本件抗告為有理由，爰裁定如主文。
中　　華　　民　　國　　110 　年　　8 　　月　　31　　日
            民事第三庭      審判長法  官  黃玉清
                                  法  官  許旭聖
                                  法  官  涂秀玲
正本係照原本作成。
再為抗告應以適用法規顯有錯誤為理由。
如提起再抗告者應於裁定送達後10日內向本院提出抗告理由狀（
須按照他造人數附具繕本）並繳納抗告裁判費新臺幣1000元，同
時委任律師或具有律師資格之關係人為代理人。因疫情而遲誤不
變期間，得向法院聲請回復原狀。
                                  書記官  康孝慈
　　　　　　　　　　　　　　　　　　
中　　華　　民　　國　　110 　年　　8 　　月　　31　　日